【裁判字號】    90,上訴,1705
【裁判日期】    901025
【裁判案由】    誣告
【裁判全文】
臺灣高等法院臺中分院刑事判決                    九十年度上訴字第一七五號
    上  訴  人
    即 自 訴人  甲○○
    被      告  乙○○
右上訴人因被告誣告案件，不服臺灣台中地方法院九十年度自字第四七八號中華民國
九十年八月二十日第一審判決，提起上訴，本院判決如左：
    主      文
上訴駁回。
    理      由
一、自訴意旨略以：被告乙○○於民國（下同）八十九年四月十三日二十時二十分許
    ，向台中市警察局第一分局西區派出所報案，謊稱自訴人甲○○連續於八十九年
    四月十三日十一時五十分許及同年月十七日某時許，在乙○○住處放置紙箱（內
    裝豬頭乙個）及丟入未點燃之汽油彈，及於八十九年四月八日十一時許，甲○○
    有打電話給乙○○恫稱：「你與王獻昌之糾紛要拿一億元出來和解，現在治安很
    差，要小心，否則會要哭沒眼淚，後悔莫及」等語，而對甲○○提出恐嚇取財告
    訴，現該案業經臺灣臺中地方法院檢察署檢察官以八十九年偵字第一七一一七號
    及九十年偵續字第二二號為不起訴處分確定在案。因認被告乙○○涉犯誣告之罪
    嫌云云。
二、按犯罪事實應依證據認定之，無證據不得推定其犯罪事實；又不能證明被告犯罪
    者，應諭知無罪之判決，刑事訴訟法第一百五十四條、第三百零一條第一項分別
    定有明文。另誣告罪之成立以意圖他人受刑事處或懲戒處分，而為虛偽之告訴、
    告發、報告者為要件，所謂虛偽係指明知無此事實故意捏造而言，若告訴人誤認
    有此事實或以為有此嫌疑，自不得指為虛偽，即難科以本罪；又誣告罪之成立，
    以告訴人所訴被訴人之事實必須完全出於虛構為要件，若有出於誤會或懷疑有此
    事實而為申告，以致不能證明其所訴之事實為真實，縱被訴人不負刑責，而告訴
    人本缺乏誣告之故意，亦難成立誣告罪名（最高法院四十年臺上字第八八號、四
    十四年臺上字第八九二號判例參照）。
三、訊據被告乙○○雖坦承於前開時間有至台中市警察局第一分局西區派出所對自訴
    人甲○○提出上開恐嚇取財案件之告訴及該案件嗣業經檢察官為不起訴處分確定
    在案等事實不諱，惟矢口否認有誣告之犯行，辯稱：八十九年四月十三日上午十
    一時五十分左右，曾有人至伊住處按門鈴，當時伊用對講機問誰並無回應，伊就
    到門口之鐵門小孔看而無人，開門也看不到人，但在地上看到一個紙箱，伊以為
    係爆裂物就報警，警察來後以處理爆獵物之方式處理一個多小時，後來將該紙箱
    割開才發現係豬頭。同年四用十七日又發現有人丟汽油彈至伊住處之庭院，伊報
    警後警察亦曾前來處理。因同年四月七日王正喜律師曾打電話給伊說係自訴人要
    其打電話給伊的，說伊與案外人王獻昌土地糾紛之事情，要伊拿出一億元出來解
    決，正喜律師並說係伊之事情其才插手處理，但為伊所拒絕，同年四用八日自訴
    人亦打電話問伊為何拒絕王正喜律師之好意？伊答以此事早已解決，沒有談和解
    之必要，且王獻昌已拿了二千六百萬元，現在還提起民事訴訟，所以沒有辦法解
    決等語，自訴人即接著說「現在社會治安這麼差，你不和解的話會後悔，甚至連
    後悔的機會都沒有，這條路看你如何走，會貽禍到子孫」等語，伊在電話中即跟
    自訴人吵起來，以後自訴人又陸續打電話來騷擾，後來就發生上開二件事，而伊
    又未與他人有糾紛，故伊始認上開二件事係自訴人所為，並報警處理，伊並無誣
    告之犯意云云。經查自訴人認被告涉犯誣告罪嫌，無非係以自訴人被訴之上開恐
    嚇取財案件，業經檢察官為不起訴處分確定在案，及自訴人指稱：「伊因恐嚇取
    財案件至地檢署後，被告曾在法警室前說檢警高官都是他的人，要告到伊沒有頭
    路（指工作）」等語為其主要論據。但查被告之住處門口於九十年四月十三日確
    曾遭人放置裝有豬頭之紙箱，嗣該紙箱經送請內政部警政署刑事警察局化驗結果
    ，未採獲可資比對指紋等情，有該局八十九年五月九日刑紋字第五七八九一號函
    一份及現場照片十三張等附於臺灣臺中地方法院檢察署九十年偵續第二二號恐嚇
    案件偵查卷足稽，此業經本院調取上開案號之偵查卷核閱屬實，並有上開案號之
    不起訴處分書影本一份附卷可按（見原審卷第六頁）。次查證人即王正喜律師亦
    證稱：「當時是甲○○找我，他說我是台中市律師公會理事長，我去找乙○○出
    來談較易成功。我於八十九年四月七日打電話給乙○○，當時由乙○○之妻子接
    聽電話。數日後，乙○○回電給我，我說我有位朋友甲○○的友人王獻昌與你有
    土地官司，問你要不要和解，乙○○說法院判決不公要上訴，不願和解，之後乙
    ○○打電話給我說他家被放豬頭及汽油彈，並懷疑是甲○○做的」等語，亦有調
    閱之上開案號偵查卷及不起訴處分書影本足按。第查自訴人確曾於八十九年四月
    七日委託王正喜律師打電話給被告及於同年四月八日至同年四月十二日間曾由自
    訴人陸續打電話給被告等情，亦為自訴人所是認（見本院卷第十九頁至第二十頁
    ）。再查自訴人雖另指稱被告於前開恐嚇取財案件偵訊後，曾在臺灣臺中地方法
    院檢察署法警室前對自訴人稱：「檢警高官都是他（指乙○○）的人，要告到伊
    （指甲○○）沒有頭路（指工作）」等語，但為被告所堅決否認，且復查無其他
    確切證據足資佐證，是此部份並不能證明。綜上所述，足證被告對自訴人提出上
    開恐嚇案件之告訴顯係基於合理之懷疑而為，並非空穴來風或無之放矢，揆諸首
    開說明，即與誣告罪之構成要件不符。縱令該恐嚇取財案件嗣經檢察官不起訴處
    分確定，亦無法據此即認被告涉有誣告之罪責。此外復查無其他確切證據足資證
    明被告確有誣告之犯行，其犯罪要屬不能證明。原審調查後以被告之犯罪並不能
    證明而為無罪之判決，核無違誤。自訴人上訴意旨仍執前詞指摘原判決不當，非
    有理由，應予駁回。
四、據上論結，應依刑事訴訟法第三百六十八條，判決如主文。
中      華      民      國      九十    年      十      月      二十五  日
                                臺灣高等法院臺中分院刑事第八庭
                                      審判長法  官  羅  得  村
                                            法  官  林  輝  煌
                                            法  官  劉  榮  服
右正本證明與原本無異。
除自訴人得上訴外，餘不得上訴。
如不服本判決應於收受送達後十日內向本院提出上訴書狀，其未敘述上訴之理由者並
得於提起上訴後十日內向本院補提理由書（均須按他造當事人之人數附繕本）。
                                            書記官  陳  俞  豪
中      華      民      國      九十    年      十      月      二十九  日
                                                                        Ａ


司法院資訊處製作；財團法人民間司法改革基金會備份。
